【裁判字號】    99,交聲,173
【裁判日期】    990323
【裁判案由】    違反道路交通管理處罰條例聲明異議
【裁判全文】
臺灣士林地方法院交通事件裁定         99年度交聲字第173號
原處分機關  交通部公路總局臺北區監理所基隆監理站
異  議  人
即受處分人  甲○○
上列異議人即受處分人因違反道路交通管理處罰條例案件，對於
交通部公路總局臺北區監理所基隆監理站於民國99年2 月1 日所
為之處分（原處分案號：基監字第裁42-DB0000000號）聲明異議
，本院裁定如下：
    主  文
原處分撤銷。
甲○○不罰。
    理  由
一、聲請意旨略以：車號HT-8562 號車輛（下稱系爭車輛），異
    議人原借給友人使用，但友人出差到大陸期間，車子被盜用
    ，訪查之後知道盜用人為陳惠鈴（男，身分證統一編號：Ｚ0
    00000000 ，籍設基隆市○○區○○里○○鄰○○○路1 巷174
    之3 號3 樓），惟該人現已不知去處，系爭車輛亦不知去向
    ，異議人因此於民國97年11月3 日至監理機關將系爭車輛辦
    理註銷，並於98年3 月9 日辦理報廢。本件違規行駛行為人
    並非異議人，且系爭車輛因本件違規業經桃園縣政府保安警
    察隊沒入空車及兩面大牌，並科處罰鍰金額7,200 元，求為
    撤銷原處分，改諭知異議人不罰等語。
二、原處分意旨略以：異議人即受處分人甲○○之所有車號HT-8
    562 號自用一般小客車，於98年12月25日20時50分許，行經
    桃園縣蘆竹鄉○○路與五福路口，經警查獲有「報廢登記之
    汽車仍行駛」之違規，爰依道路交通管理處罰條例第12條第
    1 項第9 款，裁罰新臺幣（下同）7,200 元整。
三、依道路交通案件處理辦法第20條前段規定，交通法庭認為聲
    明異議有理由或聲明異議雖無理由而原處分不當或違法者，
    應以裁定將原處分經聲明異議部分撤銷，並自為裁定。次按
    本條例之處罰，受舉發違反道路交通管理事件之受處罰人，
    認為受舉發之違規行為應歸責他人者，應於舉發違反道路交
    通管理事件通知單應到案日期前，檢附相關證據及應歸責人
    相關證明文件，向處罰機關告知應歸責人，處罰機關應即另
    行通知應歸責人到案依法處理。逾期未依規定辦理者，仍依
    本條例各該違反條款規定處罰，道路交通管理處罰條例第85
    條第1 項及違反道路交通管理事件統一裁罰基準及處理細則
    第36條定有明文。又法院受理交通事件，準用刑事訴訟法之
    規定，道路交通管理處罰條例第89條前段定有明文，參諸最
    高法院76年臺上字第4986號判例意旨所示：「認定犯罪事實
    所憑之證據，雖不以直接證據為限，間接證據亦包括在內，
    然而無論直接證據或間接證據，其為訴訟上之證明，須於通
    常一般之人均不致有所懷疑，而得確信其為真實之程度者，
    始得據為有罪之認定，倘其證明尚未達到此一程度，而有合
    理之懷疑存在而無從使事實審法院得有罪之確信時，即應由
    法院為諭知被告無罪之判決」，法院於審理行為人違反道路
    交通管理處罰條例案件，當踐行完畢調查證據之程序後，為
    事實之認定時，如就原處分機關所認定之行為人違規之事實
    仍有合理之訴訟上懷疑，而無法確信行為人確有該當於道路
    交通管理處罰條例各該處罰條文之構成要件事實者，即應依
    訴訟上之待證事實「倘有懷疑，則從被告之利益作解釋」之
    證據法則，為有利於受處分人之認定。
四、經查：本件系爭車輛於98年12月25日20時50分許，於桃園縣
    蘆竹鄉○○路與五福路口，有「報廢登記之汽車仍行駛」之
    違規，當場由駕駛人陳惠鈴簽收，嗣以該車輛之所有人即異
    議人為被通知人，寄送舉發通知單與異議人，異議人不服提
    出申訴，原處分機關仍依道路交通管理處罰條例相關規定分
    別裁處異議人7,200 元等處分之事實，有裁決書、舉發通知
    單影本、交通違規案件陳述單各1 紙附卷可參。惟查，系爭
    車輛已於98年3 月9 日，由異議人至臺北區監理所基隆監理
    站辦理報廢，異議人並以書面切結因系爭車輛丟棄多年，確
    實無法取得車牌，因而自願繳清稅費、辦理報廢之事實，此
    有汽車車輛異動登記書、切結書影本各1 份在卷足憑，系爭
    車輛於上開違規行為發生前已於98年3 月9 日遭異議人申請
    報廢，而異議人既將自己名下所有之系爭車輛辦理報廢，並
    因無法取得車牌繳回監理機關而自願切結，顯無繼續使用該
    車之意，而如系爭車輛確係載異議人實力可得支配之狀態，
    則異議人自無須辦理報廢程序，是以異議人所辯系爭車輛遭
    竊現為他人使用，並非全然無由；況本件違規行駛報廢登記
    之汽車行為人係陳惠鈴亦非異議人本人，且案發當時行為人
    陳惠鈴亦簽名在舉發通知單上，有舉發通知單影本在卷可稽
    ，本件系爭車輛既非處於異議人實力可得支配之狀態，又異
    議人並非本件違規駕駛之行為人，況異議人已提出本件違規
    行為可歸責之他人即陳惠鈴，原處分機關應查明實情，自不
    得僅以異議人為車籍所有人而裁罰之。此外，復查並無其他
    積極證據足以證明異議人有原處分機關所認定前開違規行為
    ，自應為對異議人有利之認定。原處分機關不察，遽對異議
    人為前開裁決，難認為允當，應認異議人之異議為有理由，
    由本院將原處分撤銷，改諭知異議人不罰，以資適法。
據上論斷，應依道路交通案件處理辦法第20條前段，裁定如主文
。
中    華    民    國    99    年    3     月    23    日
                  交通法庭法  官  吳維雅
以上正本證明與原本無異。
如不服本裁定應於送達後5 日內向本院提出抗告狀。
                          書記官  劉育君
中    華    民    國    99    年    3     月    23    日

司法院資訊處製作；財團法人民間司法改革基金會備份。
